【裁判字號】    97,交聲,1327
【裁判日期】    971009
【裁判案由】    交管條例聲異
【裁判全文】
臺灣板橋地方法院交通事件裁定        97年度交聲字第1327號
原處分機關  交通部公路總局臺北區監理所蘆洲監理站
異  議  人
即受處分人  甲○○
上列異議人因違反道路交通管理處罰條例案件，對於交通部公路
總局臺北區監理所蘆洲監理站民國97年4 月24日以北監蘆字第裁
46-AX0000000號所為之裁決處分（原舉發案號：北市警交大字第
AX0000000 號），聲明異議，本院裁定如下：
    主  文
原處分撤銷。
甲○○機器腳踏車，不在規定車道行駛，處罰鍰新臺幣陸佰元，
並記違規點數壹點。
    理  由
一、原處分意旨略以：異議人即受處分人甲○○於民國（下同）
    96年6 月14日上午7 時45分許，騎乘車號CIJ-166 號重型機
    車，行經臺北市○○區○○路601 號時，因「機車行駛禁行
    車道」之違規行為，經警拍照逕行舉發，爰依道路交通管理
    處罰條例第45條第13款之規定（舉發通知單贅載第1 項），
    填具臺北市政府警察局96年6 月25日北市警交大字第AX0000
    000 號舉發違反道路交通管理事件通知單（下稱舉發通知單
    ），嗣經交通部公路總局臺北區監理所蘆洲監理站於97 年4
    月24日以北監蘆字第裁46-AX0000000號違反道路交通管理事
    件裁決書（下稱裁決書）裁處罰鍰新臺幣（下同）1 千8 百
    元。
二、異議意旨略以：伊因為掛號招領單被撕掉，所以不知道有掛
    號要領，導致罰單過期，因有些資源回收的阿婆都會定期到
    樓下的廢紙回收筒收資源，並不是故意不繳納罰鍰，為此聲
    明異議，請求撤銷原處分云云。
三、按汽車駕駛人，爭道行駛有機器腳踏車，不在規定車道行駛
    之情形者，處6 百元以上1 千8 百元以下罰鍰，並記違規點
    數1 點，道路交通管理處罰條例第45條第13款、第63條第1
    項第1 款分別定有明文。又汽車駕駛人有違規行為，經以科
    學儀器取得證據資料證明其行為違規者，當場不能或不宜攔
    截製單舉發者，得逕行舉發；逕行舉發，應記明車輛牌照號
    碼、車型等可資辨明之資料，以汽車所有人為被通知人製單
    舉發，同條例第7 條之2 第1 項第7 款、同條第4 項亦規定
    明確。再者，處理違反道路交通管理事件，有關文書送達之
    程序，依行政程序法之規定；送達，於應受送達人之住居所
    、事務所或營業所為之，但在行政機關辦公處所或他處會晤
    應受送達人時，得於會晤處所為之；於應送達處所不獲會晤
    應受送達人時，得將文書付與有辨別事理能力之同居人、受
    僱人或應送達處所之接收郵件人員；送達不能依上述方法為
    之者，得將文書寄存送達地之地方自治或警察機關，若由郵
    務機關送達者，得將之寄存於送達地之郵政機關，並作送達
    通知書兩份，一份黏貼於應受送達人住居所、事務所、營業
    所或其就業處所門首，另一份交由鄰居轉交或置於該送達處
    所信箱或其他位置，以為送達，此於違反道路交通管理事件
    統一裁罰基準及處理細則第5 條、行政程序法第72條第1項
    、第73條第1 項及第74條第1 項、第2 項分別規範甚明。
四、經查：
（一）本件原處分機關係以受處分人即異議人甲○○於96年6 月
      14日上午7 時45分許，騎乘車號CIJ-166 號重型機車，行
      經臺北市○○區○○路601 號時，因「機車行駛禁行車道
      」之違規行為，經警拍照逕行舉發，爰依道路交通管理處
      罰條例第45條第13款之規定（舉發通知單贅載第1 項），
      填具臺北市政府警察局96年6 月25日北市警交大字第AX00
      00000 號舉發通知單，嗣經交通部公路總局臺北區監理所
      蘆洲監理站於97年4 月24日以北監蘆字第裁46-AX0000000
      號裁決書裁處罰鍰新臺幣（下同）1 千8 百元等情，此有
      舉發通知單、採證照片、裁決書、陳述書、臺北市政府警
      察局交通警察大隊97年5 月7 日北市警交大執字第097321
      12700 號函各1 紙附卷可按，異議人對此亦無任何爭執，
      其違規事實至為明確。
（二）查異議人於異議理由狀中並不爭執其確有違規之事實，僅
      爭執其未收受舉發通知單之招領通知單，故逾應到案日期
      ，導致被裁處較高額之罰鍰。查本件舉發機關所填掣之舉
      發違反道路交通管理事件通知單（內載舉發通知單應到案
      日期為96年7 月24日前，此有該通知單影本及採證照片附
      卷可參），固經原舉發機關即臺北市政府警察局交通警察
      大隊向受處分人登記之戶籍地即「臺北縣蘆洲市○○街
      207 巷3 號3 樓」郵寄送達，惟因招領逾期無人簽收遭郵
      局退回原舉發機單位，並經原舉發機關再次寄送，然因未
      獲會晤異議人本人或其可受領文書之同居人、受雇人或接
      收郵件人員，並有難以留置送達之情形，而於96年8 月3
      日依行政程序法第74條第1 項、第2 項之規定，將該舉發
      通知單寄存於蘆洲市○○路之三重19支局郵局，此有臺北
      市政府警察局交通警察大隊送達證書1 紙附卷可稽，並將
      送達通知書置於該送達處所信箱或其他適當位置，以為送
      達等情事，有退件詳細、臺北市政府警察局交通警察大隊
      送達證書、臺北市政府警察局交通警察大隊97年5 月7 日
      北市警交大執字第09732112700 號函各1 紙在卷可稽，是
      上開舉發通知單係已於96年8 月3日 發生送達之效力，原
      舉發機關所為之上開送達，雖屬合法，但由於送達時已逾
      應到案日期（即96年7 月24日前），異議人顯然無法於本
      件舉發通知單上所載應到案日期，前往應到案處所陳述不
      服舉發意見或繳納罰鍰，實難要求異議人於法定期限內繳
      納罰鍰或提出申訴，原處分機關未詳予查明，遽對異議人
      逕行裁處最高額之罰鍰，於法尚有未合。
（三）故而，本件送達舉發通知單之過程既有可議，以致異議人
      喪失於收受該通知單後15日內自動依最低額繳納罰鍰之利
      益，原處分容有未洽，應予撤銷；況前揭裁決，亦漏未依
      道路交通管理處罰條例第63條第1 項第1 款之規定裁處異
      議人記違規點數1 點，所認更有未洽，原處分機關所為之
      裁決處分既有上揭違失，即屬無從維持。惟本件異議人確
      有前揭違規事實，業經認定如前，仍應由本院將原處分撤
      銷，並自為裁定如主文第2 項所示，以資適法。
五、據上論斷，應依道路交通案件處理辦法第20條，裁定如主文
    。
中    華    民    國    97    年    10    月    9     日
                      交通法庭  法  官  吳幸娥
以上正本證明與原本無異
如不服本裁定應於送達後5日內向本院提出抗告狀
                                書記官  陳靜怡
中    華    民    國    97    年    10    月    13    日


司法院資訊處製作；財團法人民間司法改革基金會備份。
